【裁判字號】    89,再,3
【裁判日期】    890425
【裁判案由】    違反著作權法等
【裁判全文】
臺灣高等法院高雄分院刑事判決          八十九年度再字第三號
    上訴人  台灣高雄地方法院檢察署檢察官
    上訴人
    即被告  乙○○
右上訴人因被告違反著作權法案件，不服臺灣高雄地方法院八十一年度易字第三一一
０號中華民國八十一年十二月九日第一審判決（起訴案號：臺灣高雄地方法院檢察署
八十一年度偵字第四二六七、六三六八、八六三二號，併辦案號：臺灣臺南地方法院
檢察署八十一年度營偵字第九七九號），提起上訴，經本院判決（八十二年度上易字
第五一八號）確定後，被告聲請再審（八十二年度聲再字第一五二號），經本院裁定
開始再審，以八十三年度再字第一號更為判決確定後，被告又聲請再審（八十八年度
聲再字第二三三號），本院再裁定開始再審，更為判決如左：
      主      文
原判決關於乙○○違反著作權法部分撤銷。
乙○○被訴違反著作權法部分無罪。
      理      由
一、公訴意旨略以：被告乙○○與魏金龍（已判決確定）係胞兄弟關係，共同在高雄
    市○○區○○街十三號開設「鴻餘企業社」，經營塑造模具之製造銷售等業務，
    由乙○○擔任負責人，民國（下同）七十九年十月間，渠等明知「安全汲液虹吸
    管」係甲○○自七十七年三月十六日起，即獲有經濟部中央標準局新型第五０五
    一三號新型專利權，而委由千之企業社生產之專利品，竟自七十九年十月間起，
    基於概括犯意，在前揭地點，未經授權，擅自偽造該專利品（違反專利法部分已
    判決無罪確定）並取名為「鴻磯萬能虹吸管」，連續批發予各水族器材行販賣
    ，且在該偽造專利品之包裝袋說明書上，仿製甲○○所創作用於「安全吸液虹吸
    管」專利品包裝袋上之說明書，經甲○○告訴；因認被告與魏金龍共犯著作權法
    第三十九條第一項之罪嫌等情。
二、經查，告訴人甲○○創作之「安全吸液虹吸管千之虹吸原圖形」（美術著作）及
    「安全吸液虹吸管千之虹吸原說明書」（文字著作），先後於八十一年三月十一
    日及八十一年二月十四日取得內政部台內著字第一一一七五四、一一０七三九號
    著作權執照，惟嗣後因係抄襲重製無原創性，而於八十四年十月十二日經內政部
    以內著字第八四一八一八八號函撤銷該著作權執照確定在案，此有經濟部智慧
    財產局（著作權業務自八十八年一月廿六日起，移由經濟部智慧財產局掌理）八
    十九年一月七日八九智著字第八八０一二八０三號函及前開內著字第八四一八
    一八八號函附卷可稽。告訴人之著作權執照既經撤銷，其著作權自始不存在，則
    被告附於「鴻磯萬能虹吸管」包裝袋上之說明書，自無侵害告訴人之著作權之可
    言。此外，尚無其他證據可認定被告犯罪。
三、原審判決論處被告罪刑尚有未洽。被告上訴意旨否認犯罪，指摘原判決此部分不
    當，為有理由，應由本院將原判決此部分撤銷，並諭知被告無罪之判決。檢察官
    上訴意旨以原判決此部分量刑過輕，尚非有理由，因原判決此部分已撤銷，自無
    庸為駁回之諭知。
據上論斷，應依刑事訴訟法第三百六十九條第一項前段、第三百六十四條、第三百零
一條第一項，判決如主文。
本案經檢察官張其主到庭執行職務。
中    華    民    國        八十九      年      四      月    二十五    日
                              臺灣高等法院高雄分院刑事第五庭
                                  審判長法官  吳水木
                                        法官  陳朱貴
                                        法官  洪慶鐘
右正本證明與原本無異。
不得上訴。
                                書記官  陳金卿
中    華    民    國        八十九      年      四      月    二十六    日
                                                                      Ｈ


司法院資訊處製作；財團法人民間司法改革基金會備份。
